【裁判字號】    89,訴,1755
【裁判日期】    891018
【裁判案由】    廢棄物清理法
【裁判全文】
臺灣臺中地方法院刑事判決                        八十九年度訴字第一七五五號
    公  訴  人  臺灣台中地方法院檢察署檢察官
    被      告  乙○○
右列被告因違反廢棄物清理法等案件，經檢察官提起公訴（八十九年度偵字第一○四
九六號），本院判決如左：
    主  文
乙○○意圖為自己不法之利益，而竊佔他人之不動產，未遂，累犯，處有期徒刑肆月
。又未經主管機關許可，提供土地回填廢棄物，累犯，處有期徒刑壹年貳月。應執行
有期徒刑壹年肆月。
    事  實
一、乙○○前於民國八十四年間曾因違反水利法案件，經本院於八十四年三月八日判
    處有期徒刑四月確定，甫於八十四年十月七日執行完畢，仍不知悔改，又意圖為
    自己不法之利益，在未經國有財產局同意之情形下，為圖經營釣魚場而在八十九
    年三月初某日，商請某不知情之綽號「阿輝」而真實姓名不詳之成年挖土機司機
    ，將原由其嬸嬸甲○○所承租業於八十三年十二月三十一日租期屆滿之坐落台中
    縣清水鎮○○段九五四地號國有土地，擅自予以挖掘深坑，而欲竊佔供釣魚場之
    漁池使用，惟其甫開挖深坑而尚未完成前，即遭人檢舉而經自稱為台中縣清水鎮
    公所人員以電話通知其不得任意開挖土地而未遂，該名自稱鎮公所之人員並告知
    乙○○應將已挖掘之坑洞回復原狀。乙○○明知其未經主管機關許可，不得提供
    土地回填廢棄物，其為圖節省運土回填上開坑洞之費用，竟另起犯意，經由綽號
    「貴仔」而真實姓名不詳之成年男子轉介，於八十九年三月二十七日免費提供其
    所挖掘之上開國有土地坑洞，供某不詳姓名之成年人，回填紙渣、紙漿等無害事
    業廢棄物，並已回填約二部二十噸重卡車所載運之紙渣、紙漿廢棄物，乙○○嗣
    於同日二十時零五分許，正親自操作挖土機進行廢棄物回填時，為台中縣環境保
    護局人員會同警方當場查獲。
二、案經台中縣警察局清水分局報告臺灣台中地方法院檢察署檢察官偵查起訴。
    理  由
一、訊據被告乙○○對其確有商請挖土機司機以挖土機將上開國有土地挖掘深坑而欲
    供己經營釣魚場使用，嗣經制止而予回填等事實，坦承在卷，惟矢口否認有竊佔
    及提供土地供人回填廢棄物之犯意，並辯稱︰上開土地為伊三叔所有，伊為家族
    成員自可使用，伊係商請友人運送磚塊等工地廢棄物前來回填，但不知為何載紙
    渣前來等語。惟查：
    （一）坐落台中縣清水鎮○○段九五四地號國有土地，原為案外人蔡王氣（已死
          亡）向國有財產局所承租，嗣改由蔡福連（已死亡）承租，再改由甲○○
          承租，並於八十三年十二月三十一日租期即已屆滿等情，已據證人即國有
          財產局承辦人員韋明珍於本院調查證據時到庭結證在卷。被告乙○○於警
          訊、偵查及本院審理中復均供承：其開挖魚池並未事先知會任何人，亦未
          得任何人同意。足見被告乙○○確有意圖為自己不法之利益，在未經國有
          土地管理機關國有財產局同意之情形下，為圖經營釣魚場而將案外人何素
          暖所承租業於八十三年十二月三十一日租期屆滿之上開國有土地，擅自予
          以挖掘深坑欲供漁池使用之事實，所辯其無竊佔犯意等語，核非可採。
    （二）次按，廢棄物清理法所稱之廢棄物，分為一般廢棄物及事業廢棄物，事業
          廢棄物包括有害事業廢棄物及一般事業廢棄物，此觀之廢棄物清理法第二
          條第一項規定自明。另按，廢棄物清理法第二十條規定，公民營廢棄物清
          除、處理機構經營廢棄物之貯存、清除或處理業務，應列明專業技術人員
          與貯存清除、處理之工具、方法、設備及場所，向地方主管機關申請核發
          許可證。但從事有害事業廢棄物之貯存、清除或處理者，地方主管機關應
          先報請中央主管機關核准，始得發給許可證，可知從事廢棄物之貯存、清
          除或處理，包括一般廢棄物及事業廢棄物均應取得地方主管機關許可，僅
          有害事業廢棄物部分，地方主管機關應先報請中央主管機關核准而已。且
          廢棄物清理法第二十二條第二項第三款規定觀之，提供土地供人回填或堆
          置廢棄物，亦須先經主管機關許可。
    （三）查被告乙○○因任意挖掘上開坑洞，欲供釣魚場之漁池使用，惟其甫開挖
          深坑而尚未完成前，即遭人檢舉而經自稱台中縣清水鎮公所人員之人以電
          話通知其不得任意開挖土地，該名自稱鎮公所人員並指示其應將已挖掘之
          坑洞回復原狀，其乃經由某不詳姓名之成年男子轉介，於八十九年三月二
          十七日提供其所挖掘之上開國有土地坑洞，供某不詳姓名之成年人，回填
          廢棄物等情，亦據被告乙○○於警訊、偵查及本院審理中供承在卷，信屬
          實在。又查，被告乙○○於同日二十時零五分許，正親自操作挖土機進行
          紙渣、紙漿等廢棄物回填時，為台中縣環境保護局人員接獲陳情而會同警
          方當場查獲，有現場圖、台中縣環境保護局事業廢棄物稽查紀錄表各一份
          在卷可證；又上開遭查獲之紙渣、紙漿等廢棄物，係屬廢棄物清理法第二
          十二條所指之廢棄物一節，亦據證人即台中縣環境保護局稽查人員蔡德一
          於警訊中證述在卷；被告乙○○復係為警當場查獲之現行犯，且於警訊中
          供承業已供他人倒入約二部二十噸重卡車所載運之紙渣、紙漿等廢棄物。
          足見被告乙○○確有經由他人轉介，而於八十九年三月二十七日提供其所
          挖掘之上開國有土地坑洞，供某不詳姓名之成年人，回填紙渣、紙漿等無
          害事業廢棄物之事實。所辯不知回填之物為事業廢棄物等語，應屬卸責之
          詞，不足採信。
二、核被告乙○○所為，係犯刑法第三百二十條第三項、第二項之竊佔未遂罪、廢棄
    物清理法第二十二條第二項第三款之未經主管機關許可提供土地回填廢棄物罪；
    其已著手於竊佔犯行為之實行而不遂，為未遂犯，爰依刑法第二十六條前段規定
    減輕其刑；又其利用不知情綽號「阿輝」而真實姓名不詳之成年挖土機司機，為
    竊佔犯行，為間接正犯；又所犯上開二罪間，犯意各別，罪名不同，應分論併罰
    。另查，被告乙○○前於民國八十四年間曾因違反水利法案件，經本院於八十四
    年三月八日判處有期徒刑四月確定，甫於八十四年十月七日執行完畢，有台灣高
    等法院被告全國前案紀錄表一份可參，其於刑之執行完畢後，五年以內再犯本件
    有期徒刑以上之罪，為累犯，均應依刑法第四十七條規定，各加重其刑，並就竊
    佔未遂罪部分，先加重後減輕。爰審酌被告乙○○犯罪之動機、目的及手段，在
    圖佔用國有土地任意使用，並為一己私利而提供土地供他人回填事業廢棄物，影
    響環境甚鉅及犯罪後之態度等一切情狀，分別量處如主文所示之刑，並定其應執
    行之刑。
三、至上開坐落台中縣清水鎮○○段九五四地號國有土地，應由國有財產局收回並妥
    善管理，附此敘明。
據上論斷，應依刑事訴訟法第二百九十九條第一項前段、廢棄物清理法第二十二條第
二項第三款、刑法第十一條前段、第三百二十條第二項、第三項、第二十六條前段、
第四十七條、第五十一條第五款，罰金罰鍰提高標準條例第一條前段，判決如主文。
中      華      民      國    八十九    年      十      月     十八     日
                               臺灣臺中地方法院刑事第七庭
                                   法  官  林  宗  成
右正本證明與原本無異。
如不服本判決，應於判決送達後十日內向本院提出上訴狀，上訴於臺灣高等法院臺中
分院( 須附繕本 )。
                                   書記官
中      華      民      國    八十九    年      十      月     十八     日
附錄論罪科刑法條︰
中華民國刑法第三百二十條：
意圖為自己或第三人不法之所有，而竊取他人之動產者，為竊盜罪，處五年以下有期
徒刑、拘役或五百元以下罰金。
意圖為自己或第三人不法之利益，而竊佔他人之不動產者，依前項之規定處斷。
前二項之未遂犯罰之。
廢棄物清理法第二十二條：
違反第八條、第十三條第一項、第四項至第七項、第十五條、第十八條、第二十條及
第二十一條之規定，因而致人於死者，處無期徒刑或七年以上有期徒刑，得併科五百
萬元以下罰金；致重傷者，處三年以上十年以下有期徒刑，得併科三百萬元以下罰金
；致危害人體健康導致疾病者，處五年以下有期徒刑，得併科二百萬元以下罰金。
有左列情形之一者，處一年以上五年以下有期徒刑，得併科一百萬元以下罰金︰
三  未經主管機關許可，提供土地回填、堆置廢棄物者。


司法院資訊處製作；財團法人民間司法改革基金會備份。
